臺灣臺南地方法院民事判決
                                     108年度訴字第1488號
原      告  廖○高  
被      告  林○杉  

上列被告因家暴恐嚇取財案件，原告提起刑事附帶民事訴訟請求
侵權行為損害賠償，經本院刑事庭移送前來（108 年度附民字第
189 號），本院於民國109 年1 月6 日言詞辯論終結，判決如下
：
    主  文
被告應給付原告新臺幣伍萬元，及自民國一百零八年五月二十一
日起至清償日止，按週年利率百分之五計算之利息。
原告其餘之訴駁回。
訴訟費用由被告負擔百分之五，餘由原告負擔。
本判決原告勝訴部分得假執行。
原告其餘假執行之聲請駁回。
    事實及理由
一、原告起訴主張：被告之配偶呂○○前以原告及其配偶呂○○將被
    繼承人呂○○○之遺產，據為己有為由，對原告及呂○○提起返
    還不當得利等訴訟，經本院以106 年度訴字第1833號返還不
    當得利等事件受理（下稱另案）。詎被告竟於另案審理中之
    民國106 年11月14日下午5 時許，基於恐嚇危害安全之意思
    ，以電話通話方式，向在臺南市住所接聽電話之原告詢問「
    錢的事情要怎樣處理」後，向原告恫稱：「你要記得人為財
    死這句話，這件事情你一定要處理啦，啊這樣有沒有聽懂，
    我就說到這啦」、「不是你死就是我死」（均為臺語）等語
    （下稱系爭行為），使原告心生畏懼，致原告及其配偶呂○○
    於另案中被迫與被告之配偶呂○○簽立和解筆錄而同意給付呂
    ○○新臺幣（下同）2,900,000 元（下稱系爭款項），原告並
    已交付系爭款項完畢，爰依侵權行為之法律關係，請求被告
    賠償系爭款項及精神慰撫金500,000 元等語。並聲明：㈠被
    告應給付原告3,400,000 元，及自起訴狀繕本送達翌日起至
    清償日止，按週年利率百分之五計算之利息。㈡願供擔保請
    准宣告假執行。
二、被告則以：伊沒有恐嚇原告，且系爭款項係在法院所簽立之
    和解，原告請求伊返還，實無理由等語，資為抗辯。並聲明
    ：原告之訴駁回。
三、兩造不爭執事項：
  ㈠被告之配偶呂○○前以原告及其配偶呂○○將呂黃○○之遺產，據
    為己有為由，對原告及呂○○提起返還不當得利等訴訟，經本
    院以另案受理。
  ㈡另案審理過程如下：
  ⒈原告、呂○○（原告親自到場，2 人另有委任賴盈志律師到場
    ）及呂○○於106 年12月11日言詞辯論期日均表示同意由調解
    委員調解。
  ⒉107 年1 月24日調解時，原告、呂○○均親自到場，2 人亦有
    委任賴盈志律師到場，因另案兩造差距1,000,000 元，雙方
    各自堅持未達共識而調解不成立。
  ⒊107 年3 月12日言詞辯論期日時，原告未親自到場，而係委
    由賴盈志律師到場，當日雙方均稱仍可再談。
  ⒋107 年4 月24日調解時，原告、呂○○均親自到場，雙方調解
    未達共識。
  ⒌107 年6 月6 日言詞辯論期日時，原告、呂○○均親自到場，2
     人亦有委任賴盈志律師到場，法官當庭勸諭和解，經雙方
    同意和解成立，其內容為：⑴原告及其配偶呂○○願於107 年6
     月30日前給付呂○○2,900,000 元，給付方法為原告及其配
    偶呂○○開立同額臺灣銀行本票1 紙，交付呂○○訴訟代理人許
    仲盛律師。⑵本院107 年度司家調字第96號分割遺產事件就
    呂○○所起訴之呂○○○遺產關於存款部分同意由雙方各分得2 
    分之1 ，車牌號碼000-000 號機車由呂○○單獨取得，由呂○○
    補償呂○○機車款項1,500 元，關於1,500 元款項由呂○○交付
    呂○○訴訟代理人許仲盛律師。⑶雙方關於呂○○○之遺產糾紛不
    再對雙方有任何民事請求。 ⑷雙方其餘請求權拋棄。⑸訴訟
    費用各自負擔。
  ㈢被告於106 年11月14日下午5 時許，以電話通話方式，向在
    臺南市住所接聽電話之原告詢問「錢的事情要怎樣處理」後
    ，向原告稱：「你要記得人為財死這句話，這件事情你一定
    要處理啦，啊這樣有沒有聽懂，我就說到這啦」、「不是你
    死就是我死」（均為臺語）等語。
  ㈣被告因系爭行為涉犯家暴恐嚇取財等罪，經臺灣臺南地方檢
    察署（下稱臺南地檢署）檢察官提起公訴，並經本院刑事庭
    以108 年度易字第556 號判決被告犯恐嚇危害安全罪，處拘
    役20日，如易科罰金，以1,000 元折算1 日，被告不服提起
    上訴，再經臺灣高等法院臺南分院（下稱臺南高分院）刑事
    庭以108 年度上易字第525 號判決上訴駁回確定在案。
  ㈤原告為專科畢業，目前在○○○○○擔任工務主任，每月工資約8 
    、9 萬元；被告為大學畢業，目前在○○擔任僱員，每月工資
    24,000元，但試用期過後，工資可能會調為每月27,000元。
四、兩造爭執事項：
  ㈠原告主張被告為系爭行為，應負侵權行為之損害賠償責任，
    是否有理由？
  ㈡原告請求被告賠償系爭款項及精神慰撫金500,000 元，是否
    有理由？
五、得心證之理由：
  ㈠按因故意或過失，不法侵害他人之權利者，負損害賠償責任
    ；不法侵害他人之身體、健康、名譽、自由、信用、隱私、
    貞操，或不法侵害其他人格法益而情節重大者，被害人雖非
    財產上之損害，亦得請求賠償相當之金額，民法第184 條第
    1 項前段、第195 條第1 項前段分別定有明文。又按所謂侵
    害他人之自由，並不以剝奪他人之行動或限制其行動自由為
    限，即以強暴、脅迫之方法，影響他人之意思決定，或對其
    身心加以威脅，使生危害，亦包括在內（最高法院81年度台
    上字第2462號判決意旨參照）。
  ㈡經查，原告主張被告於106 年11月14日下午5 時許，以電話
    通話方式，向在臺南市住所接聽電話之原告詢問「錢的事情
    要怎樣處理」後，向原告稱：「你要記得人為財死這句話，
    這件事情你一定要處理啦，啊這樣有沒有聽懂，我就說到這
    啦」、「不是你死就是我死」（均為臺語）等語，為兩造所
    不爭執，衡之社會一般觀念加以客觀判斷，足使一般具有正
    常智識、經驗之人聽聞該等言語均感受害怕，且系爭行為亦
    經臺南地檢署檢察官提起公訴，並經本院刑事庭以108 年度
    易字第556 號判決被告犯恐嚇危害安全罪，處拘役20日，如
    易科罰金，以1,000 元折算1 日，被告不服提起上訴，再經
    臺南高分院刑事庭以108 年度上易字第525 號判決上訴駁回
    確定在案，有上開刑事判決附卷足憑（見本院卷第53至59頁
    ）。是原告主張被告所為系爭行為屬恐嚇行為，被告應負侵
    權行為損害賠償責任，應屬有據。被告空言辯稱其未恐嚇原
    告等語，則非可採。
  ㈢按慰藉金之賠償須以人格權遭遇侵害，使精神上受有痛苦為
    必要，其核給之標準固與財產上損害之計算不同，然非不可
    斟酌雙方身分資力與加害程度，及其他各種情形核定相當之
    數額（最高法院51年台上字第223 號判例意旨參照）。查被
    告以系爭行為恐嚇原告，使原告之自由受侵害，已如前述，
    原告精神上自受有痛苦，是原告本於侵權行為之法律關係，
    請求被告賠償其非財產上之損害，洵屬有據。本院審酌原告
    為專科畢業，目前在○○○○○擔任工務主任，每月工資約8 、9
     萬元；被告為大學畢業，目前在○○擔任僱員，每月工資24,
    000元，試用期過後，工資可能會調為每月27,000元等情，
    為兩造所不爭執，兩造之107 年度財產所得資料，亦有本院
    依職權調取稅務電子閘門財產所得調件明細表附卷可稽，並
    考量本件事發經過、兩造之身分、經濟狀況、教育程度及原
    告所受損害，認原告請求之精神慰撫金以50,000元為適當，
    原告逾此金額之主張，即非有據。
  ㈣至原告另主張其因系爭行為，致其及配偶呂○○於另案中被迫
    與被告之配偶呂○○簽立和解筆錄而同意給付呂○○系爭款項，
    其並已交付系爭款項完畢，被告應賠償系爭款項等語。然原
    告、呂○○及呂○○於另案中係於107 年6 月6 日簽立和解筆錄
    ，已距被告為系爭行為逾半年，兩者是否有關聯，已非無疑
    。再觀之原告、呂○○及呂○○於另案和解或調解之過程：⒈原
    告、呂○○（原告親自到場，2 人另有委任賴盈志律師到場）
    及呂○○於106 年12月11日言詞辯論期日均表示同意由調解委
    員調解。⒉107 年1 月24日調解時，原告、呂○○均親自到場
    ，2 人亦有委任賴盈志律師到場，因另案兩造差距1,000,00
    0 元，雙方各自堅持未達共識而調解不成立。⒊107 年3 月1
    2日言詞辯論期日時，原告未親自到場，而係委由賴盈志律
    師到場，當日雙方均稱仍可再談。⒋107 年4 月24日調解時
    ，原告、呂○○均親自到場，雙方調解未達共識。⒌107 年6 
    月6 日言詞辯論期日時，原告、呂○○均親自到場，2 人亦有
    委任賴盈志律師到場，法官當庭勸諭和解，經雙方同意和解
    成立【見兩造不爭執事項㈡】，可見被告為系爭行為後之另
    案第一、二次開庭及調解，原告並未因系爭行為而隨即同意
    被告所提和解條件，而係經由其委任律師到場協助，並由調
    解委員、法官多次調解及開庭後，始促成雙方達成和解，且
    該和解成立內容【見兩造不爭執事項㈡】亦非全部依呂○○起
    訴內容所載，足認該和解筆錄為原告及其配偶呂○○、呂○○經
    審慎思考後所為互相讓步之結果，難認該和解筆錄與被告所
    為系爭行為有關。是原告主張其因系爭行為，致其及配偶呂
    ○○於另案中被迫與被告之配偶呂○○簽立和解筆錄而同意給付
    呂○○系爭款項，其並已交付系爭款項完畢，被告應賠償系爭
    款項云云，洵非可採。
六、綜上所述，原告本於侵權行為法律關係，請求被告給付精神
    慰撫金50,000元，及自起訴狀繕本送達翌日即108 年5 月21
    日（送達證書見附民字卷第9 頁）起至清償日止，按週年利
    率百分之五計算之利息，為有理由，應予准許；逾此所為之
    請求，為無理由，應予駁回。
七、本件原告勝訴部分所命給付之金額未逾500,000 元，依民事
    訴訟法第389 條第1 項第5 款之規定，應依職權宣告假執行
    ；原告就該部分陳明願供擔保請准宣告假執行，僅係促使本
    院職權之發動，並無准駁之必要。至原告敗訴部分，其假執
    行之聲請已失所附麗，應併予駁回。
八、本件為判決基礎之事證已臻明確，兩造其餘攻擊防禦方法及
    舉證，經本院斟酌後，認為均不足影響本判決之結果，爰不
    逐一論列，附此敘明。
九、訴訟費用負擔之依據：民事訴訟法第79條。
中　　華　　民　　國　 109　　年　　1 　　月　　20　　日
                  民事第一庭  法　官　潘明彥
以上正本係照原本作成。 
如不服本判決，應於送達後20日內，向本院提出上訴狀並表明上
訴理由（須附繕本）。如委任律師提起上訴，應一併繳納上訴審
裁判費。
中　　華　　民　　國　 109　　年　　1 　　月　　20　　日
                              書記官  鄭梅君